【裁判字號】    98,訴,258
【裁判日期】    981022
【裁判案由】    毒品危害防制條例
【裁判全文】
臺灣高雄地方法院刑事判決               98年度訴字第258號
公  訴  人  臺灣高雄地方法院檢察署檢察官
被      告  乙○○
                      樓
            甲○○
上  一  人
選任辯護人  戴慕蘭律師（財團法人法律扶助基金會）
上列被告因違反毒品危害防制條例案件，經檢察官提起公訴（97
年度偵字第12691 號），本院判決如下：
    主  文
乙○○幫助施用第二級毒品，累犯，處有期徒刑肆月，如易科罰
金，以新臺幣壹仟元折算壹日。
甲○○共同販賣第二級毒品，處有期徒刑柒年肆月。扣案如附表
編號一所示之物，沒收銷燬之。未扣案之販賣第二級毒品所得新
臺幣捌仟元，應與姓名不詳之共犯連帶沒收，如全部或一部不能
沒收時，以其等財產抵償之。
    事  實
一、乙○○前於民國95年間因搶奪案件，經本院以95年度訴字第
    4462號判決判處有期徒刑8 月確定，於96年4 月3 日入監，
    嗣經減刑後，甫於96年7 月31日就所餘刑期易科罰金而執行
    完畢。詎其仍不知悔改，於96年12月12日前某日，因丙○○
    無法自行覓得第二級毒品甲基安非他命而多次詢問乙○○有
    無購買管道，乙○○乃基於幫助施用第二級毒品甲基安非他
    命之犯意，於96年12月12日23時前某時許，在丙○○位於高
    雄市鼓山區○○○○街188 號7 樓之1 住處內，以00000000
    00號行動電話撥打甲○○所使用之0000000000號行動電話，
    代丙○○向甲○○聯絡購買第二級毒品甲基安非他命事宜，
    甲○○即基於販賣第二級毒品甲基安非他命之犯意，由甲○○在電話中先談妥交易數量及價格後，與乙○○、丙○○相
    約於同日23時許，在高雄市○○區○○路陸橋（下稱九如陸
    橋）下碰面，丙○○遂騎車搭載乙○○到達上開地點後，即
    由已在場等候之甲○○指示丙○○至一旁不詳車號之自用小
    客車上，由丙○○交付購毒價款新台幣（下同）8 千元予與
    甲○○同時到場而有販賣第二級毒品犯意聯絡之另1 姓名、
    年籍均不詳之成年男子，並由該不詳男子交付重量不詳之第
    二級毒品甲基安非他命予丙○○。丙○○於購得第二級毒品
    甲基安非他命後，即基於施用第二級毒品之犯意，分別於上
    開購得毒品不久後之某時，及96年12月25日為警採尿時起回
    溯96小時內之某時許（不含公權力拘束期間），在其上開住
    處內，施用第二級毒品甲基安非他命各1 次（其所涉施用毒
    品案件業經觀察、勒戒執行完畢，由檢察官為不起訴處分確
    定在案）。嗣經警方於同年月25日7 時20分許，持本院核發
    之搜索票至丙○○上開住處執行搜索，當場扣得丙○○向甲○○等人所購買，尚未施用完畢之如附表編號一所示之第二
    級毒品甲基安非他命1 包及如附表編號二、編號三所示之施
    用器具，而循線查獲上情。
二、案經高雄市政府警察局左營分局報告臺灣高雄地方法院檢察
    署檢察官偵查起訴。
    理  由
壹、證據能力方面：
  一、被告乙○○於警詢及偵查中之自白有證據能力：
      按被告之自白，非出於強暴、脅迫、利誘、詐欺、疲勞訊
      問、違法羈押或其他不正之方法，且與事實相符者，得為
      證據，刑事訴訟法第156 條第1 項定有明文。被告乙○○
      雖辯稱：警察、檢察官說話比較大聲，伊會怕，有影響伊
      陳述之意思自由，伊當時所述與事實不符云云。惟查：
      (一)被告乙○○於97年6 月11日以被告身分接受訊問時，即
        稱警詢所述均實在且自願陳述，並已先供承「96年年底
        時，他（丙○○）常常都打電話給我，要向我拿安非他
        命，我不想理他，後來在96年12月16日我以我00000000
        00的電話幫他打電話給我的朋友阿明（0000000000），
        阿明約我至高雄市○○區○○路陸橋下，當時是阿明的
        朋友開車載他過來，後來阿明下車到一旁與我聊天，林
        鋒（應為「峰」之誤，下同）帆就過去與阿明的朋友交
        易安非他命」等語（偵卷第10頁、第11頁），後因有部
        分情節與警詢不符，檢察官質問時，始偶有出現語氣、
        聲調升高之狀況，此有經本院勘驗屬實之辯護人所提斯
        日偵訊錄音譯文在卷可參（98年度訴字第258 號卷第79
        頁至第81頁、第141 頁），可知被告乙○○在檢察官質
        疑追問案情細節前，業已自行供出其引介丙○○購買毒
        品之梗概，而檢察官後續追問部分，同採1 問1 答方式
        ，且未見檢察官有何提示乙○○警詢證詞，而要求乙○○配合回答之舉動，同有上開譯文及本院勘驗筆錄可據
        ，可知檢察官至多於乙○○陳述與警詢有所出入或保留
        時，始會指出其不合常理或邏輯處加以質疑，惟終仍由
        乙○○自己將實情托出，此觀證人乙○○於本院結證稱
        ：檢察官沒有要其誣指甲○○等語（98年度訴字第258
        號卷第103 頁），益徵明確，是本件檢察官所為訊問，
        乃屬訊問技巧之合理運用，並無以不當誘導或其他不正
        方法訊問之處。
      (二)此外，復查無證據證明被告乙○○於警詢有受不正方法
        訊問之情事，從而，本院認被告乙○○於警詢、偵查中
        之自白，尚非出於檢警以不正方法訊問後所為，又與事
        實相符（詳下述），自得採為論罪之依據。
  二、次按被告以外之人於審判外之言詞或書面陳述，除法律有
      規定者外，不得作為證據，刑事訴訟法第159 條第1 項定
      有明文。又法院或檢察官得囑託醫院、學校或其他相當之
      機關、團體為鑑定，或審查他人之鑑定，並準用第203 條
      至第206 之1 之規定，刑事訴訟法第208 條第1 項定有明
      文。故經法院、檢察官囑託相當之機關為鑑定後，經鑑定
      人以書面報告其鑑定之結果者，即屬刑事訴訟法第159 條
      第1 項所謂之「法律有規定者」，不受該條項規定「不得
      作為證據」之限制。又檢察官因實務現實需求，就特定案
      件類型認當然有鑑定之必要者，基於檢察一體原則，得由
      該管檢察長概括選任鑑定機關，是司法警察等偵查輔助人
      員於案件未移送檢察官偵辦前之調查犯罪階段，依據檢察
      長之概括授權，先行將證物送請檢察機關預先核定之專責
      鑑定人或鑑定機關實施鑑定，該鑑定人或鑑定機關亦應視
      同受承辦檢察官所選任或囑託而執行鑑定業務，其等出具
      之書面鑑定報告，亦應屬刑事訴訟法第206 條所定之傳聞
      例外，具有證據能力。查本案卷附之高雄市立凱旋醫院97
      年1 月14日檢體編號C543號、97年2 月13日檢體編號C034
      號檢驗報告各1 份，為上開醫院依檢察機關概括授權囑託
      〔臺灣高雄地方法院檢察署92年10月23日雄檢楠文字第09
      21000294號函及函附臺灣高雄地方法院檢察署檢察長概括
      選任鑑定人或囑託鑑定機關（團體）名冊參照〕，執行鑑
      定職務所出具之書面鑑定報告；卷附高雄市立凱旋醫院97
      年3 月17日濫用藥物成品檢驗鑑定書1 份，則為上開醫院
      依檢察機關囑託執行鑑定職務所出具之書面鑑定報告。從
      而，上開書面報告，依刑事訴訟法第159 條第1 項及同法
      第208 條第1 項準用同法第206 條第1 項之規定，均為傳
      聞法則之例外，得作為本案之證據。
  三、第按被告以外之人於偵查中向檢察官所為陳述，除顯有不
      可信之情況者外，得為證據，刑事訴訟法第159 條之1第2
      項定有明文。偵查中對被告以外之人（包括證人、鑑定人
      、告訴人、被害人及共同被告等）所為之偵查筆錄，或被
      告以外之人向檢察官所提之書面陳述，性質上均屬傳聞證
      據。惟現階段刑事訴訟法規定檢察官代表國家偵查犯罪、
      實施公訴，依法其有訊問被告、證人及鑑定人之權，證人
      、鑑定人且須具結，而實務運作時，檢察官偵查中向被告
      以外之人所取得之陳述，原則上均能遵守法律規定，不致
      違法取供，其可信度極高，職是，被告以外之人前於偵查
      中已具結而為證述，除反對該項供述得具有證據能力之一
      方，已釋明「顯有不可信之情況」之理由外，不宜以該證
      人未能於審判中接受他造之反對詰問為由，即遽指該證人
      於偵查中之陳述不具證據能力。查本件證人丙○○於檢察
      官偵查中所為之陳述，既依法具結，並無證據顯示檢察官
      在偵查時有不法取供之情形，亦查無證據顯示有顯不可信
      之情況，故依上開說明，證人丙○○於偵查中之證述即有
      證據能力，況證人丙○○亦於本院審理中到庭接受被告之
      詰問，對被告之對質詰問權之保障亦無不周，是被告甲○○之辯護人徒以上開證人於偵查中證述未經被告甲○○行
      使反對詰問權，應無證據能力云云，尚有誤會。
  四、又依刑事訴訟法第181 條規定：證人恐因陳述致自己或與
      其有前條第一項關係之人受刑事追訴或處罰者，得拒絕證
      言。證人此項拒絕證言權，依同法第186 條第2 項規定，
      法院或檢察官有告知證人之義務。如法院或檢察官未先踐
      行此項告知義務，而逕行告以具結之義務及偽證之處罰並
      命朗讀結文後具結，無異剝奪證人此項拒絕證言權，所踐
      行之訴訟程序已有瑕疵，亦影響當事人之訴訟權益，據此
      所取得之證據，其證據能力如何，自應依同法第158 條之
      4 之權衡原則審酌說明（最高法院96年度台上字第1043號
      、98年度台上字第4807號判決意旨參照）。經查，證人乙○○於97年6 月11日偵訊所為陳述，並非出於檢察官以不
      正方法訊問後所為，已如前述，雖本院勘驗該次偵訊錄音
      結果，檢察官未踐行得拒絕證言之告知義務，即對乙○○
      告以證人具結之義務及偽證之處罰並命朗讀結文後具結，
      而有違背上開具結程序而為證言之情形，係違背法定程序
      所取得之證據，惟於乙○○具結前，檢察官係先以其為被
      告身分且告知就其涉犯毒品案件得保持緘默，無須違背自
      己意思而為陳述、得選任辯護人、得請求調查有利之證據
      等權利事項，並經訊問後，因其供承有介紹丙○○向被告
      甲○○購買毒品乙節，始再以證人身分令乙○○具結後作
      證，亦有該偵訊筆錄在卷可稽（偵卷第10頁、第11頁），
      足證乙○○於具結作證前，已知其得保持沈默以避免自己
      遭受追訴處罰，但其仍願意陳述，且由此亦見檢察官於偵
      查中並無蓄意規避踐行刑事訴訟法第186 條第2 項所定之
      得拒絕證言之告知義務，況上開瑕疵，較諸於販賣第二級
      毒品之犯罪情節、社會治安維護之公共利益權衡結果，上
      開偵訊筆錄製作過程之瑕疵，尚難認非出於善意而無證據
      能力。
  五、再按被告以外之人於檢察事務官、司法警察官或司法警察
      調查中所為之陳述，與審判中不符時，其先前之陳述具有
      較可信之特別情況，且為證明犯罪事實存否所必要者，得
      為證據；刑事訴訟法第159 條之2 定有明文。是被告以外
      之人於司法警察（官）調查中所為之陳述，依刑事訴訟法
      第159 條第1 項規定，係屬傳聞證據，原則上無證據能力
      ，惟如該陳述與審判中不符時，其先前之陳述具有較可信
      之特別情況，且為證明犯罪事實存否所必要者，依刑事訴
      訟法第159 條之2 規定，始例外認為有證據能力；如該陳
      述與審判中相符時，因該陳述並不符合刑事訴訟法第159
      條之2 有關傳聞例外之規定，故不得作為認定本案犯罪事
      實有無之證據，此時，當以其於審判中之陳述作為證據。
      至於所謂「前後陳述不符」之要件，應就前後階段之陳述
      進行整體判斷，以決定其間是否具有實質性差異，無須針
      對全部陳述作比較，陳述有部分不符，亦屬之。查證人即
      共同被告乙○○於警詢之陳述，對被告甲○○言，屬被告
      以外之人於審判外之陳述，為傳聞證據，惟其警詢陳述整
      體而言，核與其於審判中之證述顯然不符，以證人乙○○
      在警詢當時事出突然，相較於本院審判時已經預見所應證
      述之事項，警詢所為陳述，應係不具有計劃性、動機性或
      感情性等變異因素在內之客觀陳述。況以有無買賣毒品交
      易，事關重大，自人性角度而為觀察，無論證人乙○○與
      被告甲○○平日交情如何？或是否憚於日後報復？在客觀
      上自已難期待猶能毫無隱瞞並全部據實陳述。然證人有其
      不可代替性，乙○○於警詢之陳述，較之嗣於本院審理時
      翻異之供述內容，當係具有「較可信之特別情況」，且其
      陳述自身前後矛盾，顯然已足可導致本案主要事實之相異
      認定，以起訴之犯罪事實為中心，乙○○於警詢之陳述，
      實乃本案主要事實存在或不存在之證明，具備「必要性」
      即不待言，是證人乙○○之警詢陳述有證據能力，應可認
      定。至證人丙○○於警詢中之陳述，就其指述於96年12月
      12日有至九如陸橋從事毒品交易等情，整體而言，與本院
      中證述情節大致相符，應認其警詢所為陳述，無證據能力
      。
  六、復按被告以外之人於審判外之陳述雖不符刑事訴訟法第15
      9 條之1 至之4 等4 條之規定，而經當事人於審判程序同
      意作為證據，法院審酌該言詞陳述或書面陳述作成時之情
      況，認為適當者，亦得為證據；當事人、代理人或辯護人
      於法院調查證據時，知有前項不得為證據之情形，而未於
      言詞辯論終結前聲明異議者，視為有前項之同意，刑事訴
      訟法第159 條之5 定有明文。經查，卷附高雄市政府警察
      局左營分局搜索筆錄、扣押物品目錄表、門號0000000000
      、0000000000、0000000000號申請人基本資料查詢單、阮
      綜合醫療社團法人阮綜合醫院之甲○○病歷、高雄醫學大
      學附設中和紀念醫院之甲○○病歷，均為被告2 人以外之
      人於審判外所為之書面陳述，屬傳聞證據，且無刑事訴訟
      法第159 條之1 至之4 等4 條規定情形，又檢察官、被告
      乙○○、甲○○及被告甲○○之辯護人均已知悉該等陳述
      屬傳聞證據，且於本院言詞辯論終結前均未聲明異議，本
      院審酌上開證據於作成時亦無任何不適當之情況，認以之
      作為本案之證據，應屬適當，故上開證據均有證據能力。
  七、又本案卷附0000000000、0000000000號行動電話門號之通
      訊監察譯文，為經臺灣高雄地方法院檢察署核發通訊監察
      書，而由高雄市政府警察局左營分局依法實施通訊監察所
      得之證據，此有該署96年雄檢惟麗聲監（續）字第004941
      號、96年雄檢惟麗聲監字第004942號通訊監察書暨電話附
      表在卷可稽，是上開通訊監察譯文，係偵查機關依法定程
      序取得之證據，應具有證據能力。
  八、末按傳聞法則乃對於被告以外之人於審判外之言詞或書面
      陳述，亦即針對被告以外之人於審判外以言詞或書面所為
      之供述證據而為之規範。卷附門號0000000000、00000000
      00號之通聯紀錄資料，乃以科學、機械之方式，對於當時
      狀況所為忠實且正確之記錄，性質上並非供述證據，應無
      刑事訴訟法第159 條第1 項規定之適用。
貳、實體方面：
  一、訊據被告乙○○、甲○○固均坦承有於前揭時間相約至九
      如陸橋見面之事實，惟分別矢口否認有何幫助施用第二級
      毒品及販賣第二級毒品之犯行，被告乙○○辯稱：伊當天
      是為了談論甲○○手傷之事才相約見面，是由丙○○載伊
      過去，到現場看到甲○○及其1 名友人，伊就與甲○○談
      論手傷，沒有談到毒品，丙○○在旁等候，伊不清楚丙○○的毒品如何取得云云；被告甲○○則辯稱：當天到九如
      路與乙○○見面時，伊手傷很嚴重，沒有交易毒品云云。
      經查：
    (一)被告乙○○於96年12月12日23時前之某時許，以其000000
      0000號行動電話撥打甲○○所使用之0000000000號行動電
      話相約見面後，乙○○即於同日23時許由丙○○騎車搭載
      前往九如陸橋與甲○○碰面，現場並有與甲○○一同到場
      之不詳友人；嗣經警方於同年月25日7 時20分許，持搜索
      票至丙○○住處執行搜索，當場扣得如附表編號一所示之
      第二級毒品甲基安非他命1 包及如附表編號二、編號三所
      示施用器具之事實，為被告乙○○、甲○○所不爭，並有
      證人丙○○之證述、0000000000、0000000000號通聯紀錄
      資料及如附表所示之物扣案可佐，堪予認定。又丙○○於
      購得毒品不久後之某時許，在其住處施用第二級毒品甲基
      安非他命1 次，業據證人丙○○證陳在卷（院卷第92頁、
      第93頁）；另丙○○於本案查獲採尿送驗結果，驗呈安非
      他命、甲基安非他命陽性反應，有高雄市立凱旋醫院97年
      1 月14日檢體編號C543號濫用藥物尿液檢驗報告在卷可稽
      （警卷第66頁），亦足證丙○○確有於為警採尿時起回溯
      96年小時內之某時許（不含公權力拘束時間）施用第二級
      毒品甲基安非他命，且丙○○因此案經本院裁定送觀察、
      勒戒執行完畢後，業由檢察官為不起訴處分確定等情，亦
      有臺灣高雄地方法院檢察署檢察官97年度毒偵字第160 號
      、第1143號不起訴處分書存卷可查，亦堪認定。另扣案如
      附表編號一所示晶體1 包經送驗結果，驗呈甲基安非他命
      陽性反應，亦有上開醫院97年3 月11日高市凱醫驗字第
      6445號濫用藥物成品檢驗鑑定書存卷可考（偵卷第20頁）
      ，亦堪認係第二級毒品甲基安非他命無訛。
    (二)關於96年12月12日被告乙○○帶同證人丙○○前往九如陸
      橋為毒品交易情形，業據證人即共同被告乙○○於97年1
      月29日警詢時證稱：「12月12日當天，我去丙○○家，丙○○叫我打電話給我朋友『阿明』，當時我用0000000000
      電話撥打『阿明』0000000000電話，我幫他聯絡購買安非
      他命，丙○○當時跟我說買安非他命是要他女朋友吸食，
      我與『阿明』約好交易時間及地點後，我陪同丙○○一起
      去九如路陸橋下交易毒品，當時現場『阿明』帶1 名朋友
      到場，然後丙○○與『阿明』的朋友交易，我與『阿明』
      在一旁聊天，他們交易的金額我不清楚，我知道他們交易
      安非他命」（警卷第2 頁）；復於97年6 月11日偵查中具
      結證稱：「我於96年12月16日（應為『12日』之誤）當天
      是以0000 000000 撥打00000000000 （應為『0000000000
      』之誤）的電話給阿明，向其表示丙○○要買安非他命。
      電話中阿明有答應要交付安非他命。我帶丙○○至九如陸
      橋與阿明碰面買毒品。當天阿明有出面，他們本來並不認
      識，我介紹阿明給林鋒帆認識。阿明叫林某去他的車上找
      他朋友拿毒品。阿明是經由他的朋友直接交付毒品給林鋒
      帆。」（偵卷第11頁、第12頁），互核前後所述一致，且
      與證人丙○○於偵查中具結證稱：「我吸食的安非他命是
      與乙○○一起去他朋友那裡買的」、「毒品是在高雄市九
      如陸橋購買。是王某叫我向他朋友買的。我不記得王某朋
      友的長相了，當時對方車上共來2 個人，1 個下車與乙○○在說話，我就與車上王某的朋友交易毒品」、「我那次
      買了8000元的毒品，只買了那一次。」等語（偵卷第16
      頁、第17頁）、於本院審理具結證稱：「乙○○打完電話
      後，他說有找到人，去那邊跟他拿。」、「去購買毒品的
      確切時間我忘了，但已吃過晚餐，我騎機車載乙○○過去
      。」、「到現場看到1 台車及1 名男子站在陸橋的紅綠燈
      旁邊；乙○○就下車向前與該名男子交談，我沒有向前與
      他們交談也沒有聽到他們講什麼，該名男子提示我至該台
      車拿毒品，但提示方式我忘了，後來我就往該台車上跟另
      名男子購買毒品，我到該車旁把錢交給對方，對方就把毒
      品交給我。」等語（98年度訴字第258 號卷第92頁）勾稽
      相符，參諸證人乙○○與被告甲○○並無怨隙，且證人丙○○亦不認識被告甲○○等情，業據證人乙○○、丙○○
      分別證陳在卷（98年度訴字第258 號卷第102 頁、第94頁
      ），衡情其等均無動機設詞攀誣而干冒受偽證罪訴追風險
      之理。且證人乙○○於偵查中為上開指證時，距其前揭警
      詢指述之時間已相隔近半年之久，並其偵查中之陳述亦非
      出於不當誘導訊問所為，已如前述，是苟無毒品買賣交易
      之情，證人乙○○又何能為此前、後整體一致之證述，並
      又與證人丙○○之證詞勾稽相符？是上開證述，應屬可採
      。至證人丙○○於本院審理時雖證稱不能確定當時交易金
      額究為4 千元或8 千元，然其亦證稱：其於96年12月25日
      第1 次警詢時，已兩天沒睡覺，精神狀況很差等語（98年
      度訴字第258 號卷第95頁），故應以丙○○於97年1 月30
      日第2 次警詢及偵查中所一致證述，並與證人乙○○偵訊
      所供相符之金額8 千元，為可採信。又觀之被告甲○○持
      用之00000000 00 號行動電話門號通聯紀錄資料，被告甲○○於96年12月12日當晚僅於23時2 分至23時14分許止之
      通話基地台位置係在高雄市○○○路或九如三路附近（見
      警卷第45頁至第51頁），與交易地點九如陸橋較為相符，
      堪認
      本件毒品交易時間應係該日23時許，起訴書原指交易時間
      為當日21時許，應予更正。
    (三)被告2 人雖辯稱當日係相約到九如陸橋談論甲○○手傷之
      事云云，然被告甲○○於96年9 月29日因手傷至阮綜合醫
      院急診，並於同日轉往高雄醫學大學附設中和紀念醫院住
      院治療，至同年10月6 日出院乙情，有前開2 醫院之甲○○病歷各1 份在卷可考（97年度審訴字第4568號卷第69頁
      至第76頁、第107 頁背面），且證人乙○○亦於本院證稱
      ：伊有去醫院探視甲○○等語（98年度訴字第258 號卷第
      101 頁），佐以證人丙○○於本院所證：伊等在現場只停
      留1 、2 分鐘後離去乙情（98年度訴字第258 號卷第93頁
      ），則被告乙○○既曾至醫院探視了解甲○○手傷情況，
      縱其後尚欲關心甲○○復癒情形，亦藉由電話聯絡即可，
      何須特地與甲○○相約至九如陸橋見面，並帶同與甲○○
      素不相識之丙○○到場，且見面又僅短短1 、2 分鐘復即
      離去？足見其等上開辯詞顯與常理有悖，無可採信；反由
      其等到現場與甲○○短暫碰面後離去乙情以觀，恰與毒品
      交易為免遭查緝，交易雙方碰面無不從速為之後離去之常
      情相符，益徵乙○○、丙○○確有於上開時間至九如陸橋
      為毒品交易，至為明灼。
    (四)被告甲○○是否與其不詳友人共同販賣上開毒品？
      本件現場雖由甲○○之不詳友人在所駕車上將第二級毒品
      甲基安非他命交與丙○○，且丙○○亦將購毒價款交與該
      男子。惟按現時毒品泛濫情形嚴重，政府強力掃盪毒品不
      遺餘力，苟非為販售毒品牟利之人，自無干冒風險前往現
      場之必要。本件被告甲○○係與其不詳友人同至毒品交易
      地點九如陸橋乙情，已如前述，且丙○○在現場係由甲○○指示至車上向其不詳友人拿毒品乙情，亦為證人乙○○
      證述如前；另丙○○上開證稱：對方來2 個人，1 個下車
      與乙○○講話，並指示伊至車上與另名男子交易毒品等語
      ，雖未能指明下車與乙○○談話並指示其至車上交易毒品
      之男子係何人，惟由乙○○於本案始終證述其在九如陸橋
      係與甲○○談話乙情，亦可推知指示丙○○至車上交易毒
      品之男子應係甲○○無訛，是依據乙○○、丙○○2 人之
      一致證述，堪認被告甲○○不僅與其不詳友人同至毒品交
      易現場，且亦指示丙○○至何處交易，足見甲○○應非單
      純居中介紹角色。又證人丙○○於本院具結證稱：「我沒
      有與乙○○之友人交談」、「我到九如路橋沒有與車內之
      人交談，我就把身上帶的錢給他，他就拿毒品給我。（問
      ：是否意指你一靠近車子，車內之人就知道你是欲購買毒
      品？）是。」等語（98年度訴字第258 號卷第93頁、第96
      頁），並參以前述丙○○僅待1 、2 分鐘即離開現場乙情
      ，及衡諸毒品交易多先以電話聯繫談妥交易數量及價格後
      ，雙方始相約見面交易之常情，即可推知本件至現場交易
      前，已由被告乙○○代為在電話中與被告甲○○約明交易
      數量及價格，以爭取時效，避免遭到查緝，據此足徵被告
      甲○○與該不詳男子間確有販賣本件毒品之犯意聯絡及行
      為分擔。
    (五)邇來政府為杜絕毒品氾濫，毒害人民甚深，再三宣導教民
      眾遠離毒品、媒體之報導既深且廣，對於毒品之禁絕，應
      為民眾所熟悉。又政府對於查緝施用、轉讓及販賣毒品無
      不嚴格執行，且販賣毒品罪更係重罪，設若無利可圖，衡
      情一般持有毒品者，當不致輕易將持有毒品交付他人。況
      第二級毒品甲基安非他命價格不貲、物稀價昂，且販賣第
      二級毒品係違法行為，非可公然為之，亦無公定之價格，
      不論任何包裝，均可任意分裝增減分量，每次買賣價量，
      亦可能隨時依雙方間之關係深淺、資力、需求量及對行情
      之認知、來源是否充裕、查緝是否嚴緊，購買者被查獲時
      供述購買對象之可能性風險之評估等，因而異其標準，並
      隨時機動調整，非可一概而論，是販賣之利得，除經坦承
      犯行或價量俱臻明確外，委難查得實情，販賣之人從價差
      或量差中牟利方式雖異，其意圖營利之非法販賣行為則一
      ，茍無任何利益可圖，被告甲○○及其不詳友人實無甘冒
      風險，在與證人丙○○並非至親之下，將毒品無償交付。
      從而，被告應有從中賺取差額利潤以牟利之意圖及事實，
      應堪認定。
    (六)末查，本件丙○○因自己並無購買海洛因之管道，而多次
      聯絡乙○○後，乙○○始應允幫忙向他人購買，已據被告
      乙○○於偵查中供述明確（偵卷第10頁），且依證人丙○○於本院證稱：「（問：乙○○有無表示他有毒品來源？
      ）他說他要試著找找看。」等語（98年度訴字第258 號卷
      第95頁），足見被告乙○○係在丙○○央求下始為其代尋
      毒品，顯係基於幫助丙○○施用毒品之意思而與甲○○聯
      繫本件毒品交易事宜，並無另為幫助甲○○等人販賣毒品
      之意思，附此敘明。
    (七)綜上所述，被告2 人之辯解均不足採信，被告乙○○之幫
      助施用第二級毒品犯行、被告甲○○與另名成年男子共同
      販賣第二級毒品之犯行，均堪予認定，應依法論科。
  二、論罪科刑：
    (一)按甲基安非他命係毒品危害防制條例第2 條第2 項第2 款
      規定之第二級毒品，不得非法持有、施用及販賣。被告乙○○明知丙○○欲施用第二級毒品甲基安非他命，竟代為
      聯絡被告甲○○，並陪同丙○○前往向被告甲○○及另名
      不詳成年男子購買上開毒品而幫助其實行，藉此使丙○○
      施用第二級毒品甲基安非他命犯行得以遂行，應屬幫助他
      人犯罪之從犯。又幫助犯係指幫助他人犯罪者，即以正犯
      犯罪為要件，至該正犯事後是否受刑罰執行，並不影響幫
      助犯之成立，一如正犯因犯後死亡或有特殊事由，經檢察
      官依刑事訴訟法第252 條或第253 條之規定不起訴處分，
      仍無礙幫助犯之成立。施用毒品經觀察、勒戒後，有繼續
      施用傾向，予以強制戒治，係為使具有成癮性之行為人有
      戒斷自新機會所設，並未改變施用毒品之犯罪本質，使已
      經成立之犯罪行為，不復存在。故證人丙○○於本案查獲
      施用第二級毒品甲基安非他命，經送觀察、勒戒後，由檢
      察官為不起訴處分確定，已如前述，雖未遭起訴及判刑，
      但幫助施用之被告乙○○，仍具幫助他人犯罪之行為屬性
      ，自仍應成立施用毒品之幫助犯（最高法院94年度台上字
      第5722號判決參照）。故核被告乙○○所為，係犯刑法第
      30條第1 項、毒品危害防制條例第10條第2 項幫助施用第
      二級毒品罪；被告甲○○所為，則係犯毒品危害防制條例
      第4 條第2 項之販賣第二級毒品罪。而按毒品危害防制條
      例第4 條第2 項，於98年5 月20日修正公布，未特別規定
      生效日，是依中央法規標準法第20條第1 項第1 款之規定
      ，自公布日起，起算3 日，即算至98年5 月22日起生效（
      司法院98年6 月29日院台廳刑一字第0980014643號函參照
      ）。是被告甲○○行為後，毒品危害防制條例第4 條第2
      項規定已有修正，依該條項修正後規定：「製造、運輸、
      販賣第二級毒品者，處無期徒刑或7 年以上有期徒刑，得
      併科新臺幣1,000 萬元以下罰金。」，較修正前規定，將
      罰金上限自700 萬元提高為1,000 萬元，較不利於被告甲○○，比較新、舊法結果，仍應適用較有利於被告甲○○
      之行為時法律即修正前毒品危害防制條例第4 條第2 項規
      定。被告甲○○販賣毒品前之持有低度行為，亦應為販賣
      之高度行為所吸收，均不另論罪。被告甲○○就上開販賣
      第二級毒品犯行，與前述不詳姓名、年籍之成年男子之間
      ，有犯意聯絡及行為分擔，應論以共同正犯。被告乙○○
      係基於幫助之犯意為前開犯行，爰依刑法第30條第2 項規
      定減輕其刑。又被告乙○○以一幫助施用第二級毒品之犯
      意，介紹並帶同丙○○向被告甲○○購買前揭毒品施用，
      其幫助行為僅一，縱施用毒品之正犯丙○○後有數次之施
      用犯行，亦應認屬單純一罪，不得因正犯有複數施用犯行
      ，而得予重複評價論罪。另
      本件被告乙○○於警詢及偵查中供出其幫助丙○○施用之
      毒品係向被告甲○○所購買，並因而查獲毒品來源即被告
      甲○○；而被告乙○○行為後，新修正毒品危害防制條例
      第17條第1 項規定：「犯第4 條至第8 條、第10條或第11
      條之罪，供出毒品來源，因而查獲其他正犯或共犯者，減
      輕或免除其刑。」，較諸修正前同條規定，除修正「因而
      破獲者」文字為「因而查獲其他正犯或共犯者」外，並刪
      除原條文「得減輕或免除其刑」之「得」字，於量刑適用
      上，自以修正後之規定較為有利，自應適用修正後毒品危
      害防制條例第17條第1 項規定，減輕其刑。再被告乙○○
      曾有如事實欄一所載之前案科刑及執行紀錄，有本院院內
      索引卡紀錄表報表、臺灣高等法院被告前案紀錄表各1 份
      在卷可按，其受有期徒刑之執行完畢，5 年內故意再犯本
      件有期徒刑以上之罪，為累犯，應依刑法第47條第1 項之
      規定加重其刑，並與前開二項減輕事由，依法先加後遞減
      之。爰審酌被告乙○○、甲○○，均應深知毒品對人體之
      危害性，施用毒品者，對自己、家人及社會均造成傷害及
      負擔，詎被告乙○○竟為幫助丙○○施用而介紹其向被告
      甲○○購買毒品，間接促成毒品流通，實屬不該；被告甲○○則為圖一己私利，販賣第二級毒品甲基安非他命牟利
      ，殘害國民身心健康，助長社會濫用毒品風氣，所為應予
      嚴懲，且其等2 人犯後均矢口否認犯行，顯無悔意，並斟
      酌被告乙○○有上開前科，素行不佳；被告甲○○則無犯
      罪科刑紀錄，素行尚可，有被告2 人臺灣高等法院被告前
      案紀錄表在卷可考，並其等犯罪之動機、手段及被告甲○○販賣總量、獲利均非甚鉅，及檢察官具體求處被告乙○○有期徒刑7 月、被告甲○○有期徒刑8 年，均略有過重
      等一切情狀，分別量處如主文所示之刑，並考量被告乙○○係國中畢業，家庭經濟狀況勉持等情（警卷第7 頁），
      併諭如主文所示之易科罰金折算標準，以資懲儆。
    (二)沒收：
    1.扣案如附表編號一所示之白色晶體1 包，經檢察官送請高
      雄市立凱旋醫院鑑定結果，驗呈甲基安非他命陽性反應（
      驗前淨重0.511 公克、驗後淨重0.500 公克），足認係第
      二級毒品甲基安非他命無訛（且經查上開毒品於丙○○施
      用毒品案中尚未經檢察官聲請單獨宣告沒收銷燬），應依
      毒品危害防制條例第18條第1 項前段規定沒收銷燬之。另
      包裝上開第二級毒品甲基安非他命之包裝袋1 個，因與毒
      品難以析離，應視同第二級毒品甲基安非他命，不問屬於
      犯人與否，應依毒品危害防制條例第18條第1 項前段規定
      ，宣告沒收銷燬之。至送驗耗損之部分，因已滅失，爰不
      另予宣告沒收銷燬。
    2.又被告甲○○與上開不詳成年男子因共同販賣第二級毒品
      甲基安非他命所得財物8 千元，基於共同正犯在犯意聯絡
      範圍內之犯罪行為，應由各共犯同負全部責任，雖未扣案
      ，仍應依毒品危害防制條例第19條第1 項之規定，宣告與
      該姓名不詳之共犯連帶沒收，並諭知如全部或一部不能沒
      收時，以其等財產抵償之。
    3.再者，幫助犯僅係對於犯罪構成要件以外行為為加工，並
      無共同犯罪之意思，自不適用該責任共同原則，對於正犯
      所有供犯罪所用之物或犯罪所得之物，亦為沒收之諭知（
      最高法院89年度台上字第6946號、91年度台上字第5583號
      判決意旨可參）。是在施用毒品正犯丙○○住處所扣得如
      附表所示之物，雖係丙○○所有供施用毒品所用之物，惟
      被告乙○○僅係幫助犯，揆諸上揭判決意旨，自無庸在其
      宣告罪刑項下，就上開物品為沒收銷燬或沒收之諭知。
    4.被告乙○○為幫助施用，持與被告甲○○聯絡之00000000
      00號行動電話門號及被告甲○○聯繫販毒所用之00000000
      00號行動電話門號，均非被告乙○○、甲○○所申辦，有
      上開2 門號之通聯調閱查詢單在卷可考（警卷第68頁、第
      80頁），無證據證明係被告2 人所有，且未扣案，爰不併
      予宣告沒收，附此敘明。
據上論斷，應依刑事訴訟法第299 條第1 項前段，毒品危害防制
條例第4 條第2 項（修正前）、第10條第2 項、第17條第1 項、
第18條第1 項前段、第19條第1 項，刑法第2 條第1 項、第11條
、第28條、第30條、第47條第1 項、第41條第1 項前段，判決如
主文。
本案經檢察官丁○○到庭執行職務。
中    華    民    國    98    年    10    月    22    日
                  刑事第八庭  審判長法  官  王伯文
                                    法  官  謝宗翰
                                    法  官  蔣志宗
以上正本證明與原本無異。
如不服本判決應於收受送達後10日內向本院提出上訴書狀，並應
敘述具體理由；如未敘述上訴理由者，應於上訴期間屆滿後20日
內向本院補提理由書（均須按他造當事人之人數附繕本）「切勿
逕送上級法院」。
中    華    民    國    98    年    10    月    22    日
                                    書記官  李崑良
  ┌──────────────────────────────────────────────────┐
  │附表（96年12月25日在施用毒品正犯丙○○住處查扣之本案相關物品）                                      │
  ├──┬──────────┬────┬─────────────────────┬─────────┤
  │編號│   扣 案 物 名 稱   │ 數量   │  說  明                                  │是否沒收或沒收銷燬│
  │    │                    │        │                                          │依據              │
  ├──┼──────────┼────┼─────────────────────┼─────────┤
  │ 一 │白色結晶            │ 1包    │驗呈甲基安非他命陽性反應（檢驗前淨重0.511 │依毒品危害防制條例│
  │    │                    │        │公克、檢驗後淨重0.500 公克）              │第18條第1 項前段規│
  │    │                    │        │                                          │定沒收銷燬        │
  ├──┼──────────┼────┼─────────────────────┼─────────┤
  │ 二 │吸食器              │ 1組    │為施用毒品正犯丙○○所有，供其施用第二級毒│不沒收。          │
  │    │                    │        │品甲基安非他命所用之物。                  │                  │
  ├──┼──────────┼────┼─────────────────────┼─────────┤
  │ 三 │吸食球管            │ 1個    │為施用毒品正犯丙○○所有，供其施用第二級毒│不沒收。          │
  │    │                    │        │品甲基安非他命所用之物。                  │                  │
  └──┴──────────┴────┴─────────────────────┴─────────┘
附錄本件判決論罪科刑法條：
毒品危害防制條例第4 條第2 項（修正前）：
製造、運輸、販賣第二級毒品者，處無期徒刑或7 年以上有期徒
刑，得併科新臺幣7百萬元以下罰金。
毒品危害防制條例第10條第2項
施用第二級毒品者，處 3 年以下有期徒刑。


司法院資訊處製作；財團法人民間司法改革基金會備份。
